臺灣臺中地方法院民事裁定　　　　　　100年度監宣字第311號
聲　請　人　林簡金簪
相　對　人　林聰明
關　係　人　林宗德
上列聲請人聲請監護宣告事件，本院裁定如下：
    主    文
宣告林聰明（國民身分證統一編號：Ｚ000000000）為
受監護宣告之人。
選定林簡金簪（國民身分證統一編號：Ｚ000000000）
為受監護宣告之人之監護人。
指定林宗德（國民身分證統一編號：Ｚ000000000）為
會同開具財產清冊之人。
聲請費用由受監護宣告之人負擔。
    理    由
一、聲請意旨略以：聲請人林簡金簪（女、民國○○年○月○○日生
    、國民身分證統一編號：Ｚ000000000號）為相對人林聰明（
    男、20年8月17日生、國民身分證統一編號：Ｚ000000000號
    ）之配偶，相對人於100年4月18日因跌倒，致受有頭部外傷
    併慢性硬腦膜上出血等傷害，雖屢經延醫診治均不見起色，
    已欠缺為意思表示、受意思表示及辨識其意思表示效果能力
    ，且無法處理自己事務，為此聲請對其為監護之宣告等語。
    再聲請人及關係人林宗德分別為相對人之配偶、次子，經相
    對人之親屬開會決議共同推舉為監護人及會同開具財產清冊
    之人，為確保相對人之權益，爰依法請求選定聲請人為受監
    護宣告之相對人之監護人，另請指定林宗德為會同開具財產
    清冊之人等語。
二、按對於因精神障礙或其他心智缺陷，致不能為意思表示或受
    意思表示，或不能辨識其意思表示之效果者，法院得因本人
    、配偶、四親等內之親屬、最近一年有同居事實之其他親屬
    、檢察官、主管機關或社會福利機構之聲請，為監護之宣告
    。受監護宣告之人應置監護人。法院為監護之宣告時，應依
    職權就配偶、四親等內之親屬、最近一年有同居事實之其他
    親屬、主管機關、社會福利機構或其他適當之人選定一人或
    數人為監護人，並同時指定會同開具財產清冊之人。法院選
    定監護人時，應依受監護宣告之人之最佳利益，優先考量受
    監護宣告之人之意見，審酌一切情狀，並注意下列事項：(一)
    受監護宣告之人之身心狀態與生活及財產狀況。(二)受監護宣
    告之人與其配偶、子女或其他共同生活之人間之情感狀況。
    (三)監護人之職業、經歷、意見及其與受監護宣告之人之利害
    關係。(四)法人為監護人時，其事業之種類與內容，法人及其
    代表人與受監護宣告之人之利害關係，民法第14條第1項、
    第1110條、第1111條第1項、第1111條之1分別定有明文。
三、經查：
  (一)聲請人主張其為相對人之配偶，相對人有上開事由須為監護
    宣告之事實，業據提出診斷證明書、身心障礙手冊影本及戶
    籍謄本等件為證。是聲請人既為相對人之配偶，依法自得聲
    請對相對人為監護之宣告。又本院依民事訴訟法第602條第1
    項前段規定，於鑑定人即澄清醫院劉金明醫師前訊問相對人
    狀態，諸如其姓名？年籍？住所？與聲請人之關係？等問題
    ，相對人均無反應。嗣經鑑定醫師鑑定結果認：相對人目前
    完全臥床，對外界的刺激無反應，現插鼻胃管及導尿管，顱
    內出血；無對外界之反應、思考能力、自己行為之利害得失
    之意思能力；相對人為一位有重度腦傷性後遺症（頭部外傷
    顱內出血）之患者，認知功能達到重度障礙程度。相對人因
    受腦傷導致認知功能障礙之影響，其一般簡單日常生活功能
    ，如呼吸、進食、穿衣、如廁及沐浴等皆需專人協助，其他
    身邊事務處理也已無法獨立執行，需要家人或他人之協助處
    理。目前生活上、經濟上由家人協助管理照顧。相對人之社
    會職業功能有重度障礙；在認知功能方面，其判斷力、現實
    感及思考能力亦有嚴重影響，以致於無法合理且適當的處理
    自身事務，需他人協助方能避免其權益之損失。1.基於相對
    人精神疾病有「重度障礙」之原因（重度，腦傷後遺症），
    不能管理處分自己之財產，達「不能為意思表示或受意思表
    示」之情形；2.又基於病程為短期問題（自7個月前開始）
    之原因，未來回復或改善至正常智能狀態的機會，需視後續
    復健治療恢復之效果而定。目前相對人之精神狀態屬於重度
    障礙，已達監護宣告之程度，此精神狀態係因腦傷後遺症所
    導致，未來能否改善及回復至正常心智狀態，要持續觀察到
    滿壹年等語，此有該醫院成年監護鑑定書、本案訊問筆錄各
    乙份在卷可憑。本院審酌上開訊問結果及鑑定醫師所為之鑑
    定意見後，認相對人因腦傷後遺症，造成精神障礙，致不能
    為意思表示及受意思表示，亦不能辨識其意思表示效果，故
    聲請人聲請對相對人為監護之宣告，為有理由，應予准許。
  (二)第查，聲請人及林宗德分別為相對人之配偶、次子等情，有
    聲請人提出之戶籍謄本在卷可憑。又聲請人及林宗德於本院
    訊問時分別同意擔任監護人、會同開具財產清冊之人，有前
    揭筆錄在卷可憑。再相對人之親屬於100年10月18日曾召開
    會議，共同推舉聲請人為監護人、林宗德為會同開具財產清
    冊之人等情，亦有親屬團體會議推定監護人、會同開具財產
    清冊之人說明書在卷可憑。是聲請人及林宗德既為受監護人
    之配偶、次子，且獲其他親屬之信賴。本院審酌上開事證，
    認聲請人及林宗德為相對人之配偶、次子，渠等應較熟稔受
    監護人之經濟情形，二人復同意擔任此一職務，是選定聲請
    人為相對人之監護人，及由林宗德擔任相對人之會同開具財
    產清冊之人，最能符合受監護宣告之人之最佳利益，爰依上
    揭規定，選定聲請人為受監護宣告之人之監護人，並指定林
    宗德為會同開具財產清冊之人。
  (三)末按民法第1113條準用同法第1099條、第1109條之規定，監
    護開始時，監護人對於受監護人之財產，應依規定會同法院
    指定會同開具財產清冊之人，於二個月內開具財產清冊，並
    陳報法院；監護人於執行監護職務時，因故意或過失，致生
    損害於受監護人者，應負賠償之責。基上，監護人林簡金簪
    於本裁定確定後，應會同如主文第3項所示之法院指定人林
    宗德，於2個月內開具財產清冊，並陳報法院，併此敘明。
四、依民事訴訟法第608條第1項，裁定如主文。
中    華    民    國   100    年    11    月    21    日
                   家事法庭     法  官  楊國精
正本係照原本作成。
如不服本裁定關於選定監護人及指定會同開具財產清冊之人等部
分，應於送達後10日內向本院提出抗告狀，並繳納抗告費新臺幣
1000元；其餘關於宣告監護之部分，依民事訴訟法第609條第1項
規定不得抗告。
中    華    民    國   100    年    11    月    21    日
                                書記官  沈慧玲